【裁判字號】    95,桃小,317
【裁判日期】    950307
【裁判案由】    給付報酬
【裁判全文】
臺灣桃園地方法院民事判決             95年度桃小字第317號
原      告  華鑫企業管理顧問股份有限公司
法定代理人  甲○○
訴訟代理人  陳傳中律師
複  代理人  劉世興律師
            乙○○
被      告  丙○○
上列當事人間請求給付報酬事件，於民國95年2 月21日言詞辯論
終結，本院判決如下：
    主  文
原告之訴駁回。
訴訟費用由原告負擔。
    事實及理由
一、按訴狀送達後，原告不得將原訴變更或追加他訴，但擴張或
    減縮應受判決事項之聲明者，不在此限，民事訴訟法第255
    條第1 項第3 款定有明文。查本件原告起訴時原請求被告給
    付新台幣（下同）985,000 元，並自起訴狀繕本送達之翌日
    起至清償日止，按週年利率5%計算之利息；嗣於本件訴訟進
    行中減縮如其聲明，核其所為訴之聲明變更僅係單純減縮應
    受判決事項之聲明，核與前開規定相符，應予准許。
二、本件原告起訴主張：被告於民國93年7 月31日與原告簽定委
    託合約書，委託原告代其追償對訴外人吳阿玉、潘萬成、潘
    國寶等人之債權新台幣1,850,000 元，雙方同意委辦費用為
    債權額60% ，手續費60,000元，原告向吳阿玉追償已有成果
    ，惟被告竟私下與吳阿玉達成和解，原告本得依約請求被告
    賠償委辦費用925,000 元及手續費60,000元，惟慮及潘萬成
    業已死亡，且繼承人吳阿玉、潘國寶業已依法限定繼承，若
    復請求委任費用已無實益，惟就系爭手續費被告仍應依約給
    付，是爰依系爭委託合約書第9 條之約定，請求被告給付60
    ,000 元 ，及自支付命令送達之翌日起至清償日止，按週年
    利率5%計算之利息。
三、被告則以：被告自系爭委託合約書簽定以來，從未與吳阿玉
    達成和解，蓋被告持有由吳阿玉或潘萬成所簽發面額共計1,
    850,000 元之支票3 紙，發票日各為88年4 月1 日、同年6
    月21日、同年6 月28日，迄今已逾5 年而罹於時效；且吳阿
    玉及其夫潘萬成於88年間聲請破產宣告，被告曾以前開支票
    3 紙參與分配68,400元，吳阿玉認被告對其所有前開票據債
    權業已消滅，豈有可能願與被告成立和解？原告所提出之和
    解書亦載明吳阿玉係就其與被告之女許洺芳間借款債務16,0
    00元成立和解，要與被告無涉。又兩造間於簽定系爭委託合
    約時，業已明白約定系爭手續費60,000元係由原告收回之債
    務中扣除，原告既未為被告未收分文債務，自無由請求被告
    給付手續費等語，資為抗辯，並聲明：如主文所示。
四、原告主張兩造於93年7 月31日簽立系爭委託合約書，被告委
    託原告追償對吳阿玉、潘萬成、潘國寶之債權1,850,000 元
    ，並約定以追償之債權金額60% 為委任費用，手續費用則為
    60,000元等情，為被告所不爭執，復有系爭委託合約書為證
    ，應堪信為真實。
五、原告復主張其受任催討債務，就手續費用不論是否確有收回
    債務被告均應支付，被告則以前揭情詞置辯，茲本件之爭點
    為被告就系爭手續費是否有給付之義務？按受任人因處理委
    任事務，支出之必要費用，委任人應償還之，並付自支出時
    起之利息，民法第546 條第1 項固定有明文。惟若委任契約
    當事人間就處理委任事務之費用之給付方式另有約定，且該
    約定並無違反法律強制或禁止規定時，基於對當事人間契約
    自由原則之尊重，自應依當事人之約定定之。經查，稽之系
    爭委託合約書第9 條載明：「甲方（指被告）應給付手續費
    用合計＄6 萬元整，雙方同意委託金額收回時後扣，乙方（
    指原告）不得另取名目收費。」，揆諸該約定之文義，兩造
    業已明確合意原告向被告收取系爭手續費，應以原告為被告
    收回債務時，始得由收回之債務中請求扣除。原告固主張本
    件為委任契約性質，不論原告是否有收回債務，被告均應負
    擔處理委任事務之手續費云云，然查，兩造間所簽定者乃追
    償債務之委任契約，係以原告為被告收回債務始能謂達委任
    契約之目的，且兩造間就處理委任事務之手續費既已明白約
    定需待原告為被告收回債務，始能由收回債務中主張扣除如
    前述，而該約定復與法律強制或禁止規定無違，兩造自應受
    其拘束，是原告主張無論是否收回債務，被告均應支付手續
    費乙節，自非可採。又查，系爭委託合約之委託期間為1年
    ，即自93年7 月31日起至94年7 月30日止，原告並未為被告
    收回任何債務，為原告所不爭執，原告既未能為被告收回債
    務分文，則依前開系爭委託合約書第9 條之約定，原告自不
    得請求被告另行給付系爭手續費。
六、綜上所述，依系爭委託合約書第9 條之約定，兩造固約定系
    爭手續費用為60,000元，惟原告請求被告給付系爭手續費應
    以原告為被告收回債務時，始得由收回之債務中主張扣除。
    本件原告迄至委任期間屆滿，始終未能為被告收回債務，自
    無由請求被告給付系爭手續費。從而，原告依系爭委託合約
    書第9 條約定，請求被告給付60,000元及自支付命令送達之
    翌日起至清償日止，按週年利率5%計算之利息，為無理由，
    應予駁回。
七、本件判決之基礎已臻明確，兩造其餘之攻擊防禦方法及舉證
    ，核與判決無影響，毋庸一一論述，併此敘明。
八、據上論結，本件原告之訴為有理由，依民事訴訟法第78條，
    判決如主文。
中    華    民    國    95    年    3     月    7     日
                  民事第一庭    法  官  賴惠慈
以上正本係照原本作成
如對本判決上訴，須於判決送達後20日內向本院提出上訴狀並表
明理由。
中    華    民    國    95    年    3     月    8     日
                                書記官  黃泰能


司法院資訊處製作；財團法人民間司法改革基金會備份。
